臺灣高等法院交通事件裁定　　　　　　 96年度交抗字第651號
抗　告　人
即受處分人　寰強科技有限公司
代　表　人　甲○○
上列抗告人因違反道路交通管理處罰條例案件，不服臺灣臺北地
方法院，中華民國96 年7月31日所為裁定（原審案號：96年度交
聲字第667號），提起抗告，本院裁定如下：
    主  文
抗告駁回。
    理  由
一、原處分機關裁決意旨略以：異議人即受處分人寰強科技有限
    公司（下稱：寰強公司）所有車號5990-ET 號自用小客車，
    於民國96 年3月13日中午12時40分許，行經國道一號高速公
    路北向27至30公里處，因「限速100公里，以時速137公里超
    速37公里行駛」之違規，經內政部警政署國道公路警察局第
    一警察隊員警發現，該車駕駛人竟加速逃逸，在國道一號高
    速公路北向27至30公里間，蛇行且不斷任意變換車道高速行
    駛，直至下三重交流道右轉進入台北縣三重市區內猶加速往
    前闖紅燈前行，迄台北縣三重市○○路○段125 巷口始為警
    當場攔停，然該駕駛人拒絕出示證件，遂依違反道路交通管
    理處罰條例第33條第1項第1款、第43條第1項第1款及第60條
    第2項第1款等規定，以內政部警政署國道公路警察局公警局
    交字第Z00000000、Z00000000號舉發違反道路交通管理事件
    通知單逕行舉發，嗣經原處分機關於96 年5月30日，就「汽
    車行駛高速公路速度超過規定最高速限（20公里以上未滿40
    公里）」、「駕駛人駕駛汽車在道路上蛇行」違規事實部分
    ，以北市裁二字第Z00000000 號裁決書，分別裁處車主即異
    議人罰鍰新臺幣（下同）3,500元、18,000 元，又就「不服
    從交通勤務警察或依法令執行交通指揮稽查任務人員之稽查
    」違規事實部分，以北市裁二字第Z00000000 號裁決書，裁
    處車主即異議人罰鍰900元等語。
二、受處分人聲明異議意旨略以：異議人公司之駕駛員確有於96
    年3月13日12時40分許，駕駛該車行經台北縣三重市○○路○
    段125 巷口為國道公路警察局員警攔下，告知超速及危險駕
    駛後隨即要求其出示證件，駕駛員反應並未超速且攔停路段
    非國道，為免國道員警不實舉發，主動要求國道員警通知當
    地管區員警到場，但國道員警非但不予理會，更態度不佳，
    其中一名員警回警車拿照相機向本公司車輛照相後，另一名
    員警隨口一句「你可以滾了」，異議人公司之駕駛員深感受
    到言語侮辱，而國道員警舉發之事項，可否舉證？否則該違
    規事實並不足以成立，請求撤銷原處分云云。
三、原裁定意旨以：
  (一)按汽車行駛高速公路應依速限標誌指示，又汽車行駛於高速
    公路或設站管制之道路，而不遵管制之規定者，處汽車駕駛
    人3,000元以上6,000 元以下罰鍰，高速公路管制規則第5條
    第1項前段、道路交通管理處罰條例第33 條第1項第1款分別
    定有明文。次按汽車駕駛人，駕駛汽車在道路上蛇行，或以
    其他危險方式駕車者，處6,000元以上24,000 元以下罰鍰，
    並吊扣該車輛牌照三個月，並應接受道路交通安全講習，道
    路交通管理處罰條例第43條第1項第1款、第4項前段、第5項
    前段亦分別定有明文。而汽車駕駛人，駕駛汽車不服從交通
    勤務警察或依法令執行交通指揮、稽查任務人員之指揮或稽
    查，而本章各條無處罰之規定者，處900元以上1,800元以下
    罰鍰；而對交通違規不服稽查取締之事實認定，亦經內政部
    警政署於77年7月13日以警署交字第19418號文規定如下：「
    須經攔停稽查而有下列情事之一者：一、拒絕查驗駕照、行
    照或其他足資稽查之文件者。二、拒絕停靠路邊接受稽查者
    。三、以消極行為不服從稽查者。四、經以警報器、喊話器
    呼叫靠邊停車而不靠邊停車接受稽查取締或逃逸者」。再者
    道路交通管理處罰條例第85條規定：本條例之處罰，受舉發
    違反道路交通管理事件之受處罰人，認為受舉發之違規行為
    應歸責他人者，應於舉發違反道路交通管理事件通知單應到
    案日期前，檢附相關證據及應歸責人相關證明文件，向處罰
    機關告知應歸責人，處罰機關應即另行通知應歸責人到案依
    法處理。逾期未依規定辦理者，仍依本條例各該違反條款規
    定處罰。
  (二)本件異議人所有車號5990-ET 號自用小客車（下以「系爭車
    輛」代之），於96 年3月13日12時40分許，由甲○○駕駛行
    經國道一號高速公路北上路段，經過三重交流道進入台北縣
    三重市區，後於該市○○路○段125巷前，經內政部警政署國
    道公路警察局第一警察隊執勤警員黃世良攔停，惟因甲○○
    不願出示駕駛執照、行車執照，員警遂逕行舉發（即內政部
    警政署國道公路警察局公警局交字第Z00000000、Z00000000
    號舉發違反道路交通管理事件通知單），嗣異議人於應到案
    日期前向原處分機關提出申訴，經原舉發單位調查結果，仍
    認異議人有前揭違規行為，原處分機關乃於96 年5月30日以
    北市裁二字第裁22-Z00000000號、第裁22-Z00000000號違反
    道路交通管理事件裁決書，依道路交通管理處罰條例第33條
    第1項第1款、第43條第1項第1款、第60條第2項第1款及違反
    道路交通管理事件統一 裁罰基準表之規定，分別裁罰3,500
    元、18,000元及900 元，異議人於收受該裁決書後於期限內
    提起異議等事實，為受處分人所不否認（見原審96 年7月16
    日訊問筆錄），並有上開舉發通知單、裁決書、申訴書、聲
    明異議狀、內政部警政署國道公路警察局第一警察隊96 年5
    月8日公警一交字第0960171092號函等件附卷可稽。
  (三)關於系爭車輛於上開時地因違規超速，對於員警駕駛巡邏車
    示意停車受檢，不予理會反加速逃逸，並自國道一號高速公
    路北向27至30公里路段上，蛇行、不斷任意變換車道高速行
    駛一節，業經證人即當天執勤之內政部警政署國道公路警察
    局第一警察隊警員黃世良，於原審訊問時結證稱：當天執行
    巡邏勤務時，發現系爭車輛行駛在內側車道（當地係四線道
    ），其使用雷射測速槍發現系爭車輛超速（以紅外線定點，
    一次僅能測一部車之車速，舉發通知單上有附註測距），遂
    駕車往前欲攔停，但系爭車輛反加速、任意變換車道往前行
    駛，之後跨越槽化線超越前方車輛下三重交流道，當系爭車
    輛在匝道時，其還從右側超車開啟警示燈並且廣播請系爭車
    輛靠邊停車，然系爭車輛猶繼續往前開，並在下三重交流道
    後右轉三和路，直到前面路被車輛塞住，系爭車輛無法繼續
    前行時，其始將其攔到路邊，告知駕駛人已超速、危險駕駛
    等違規事實，要求其出示證件，但卻遭其拒絕，並要求請轄
    區員警到場，後來告知將舉發超速、危險駕駛及不服稽查後
    ，讓駕駛員離開，臨離去前，該駕駛員還對其嗆聲說「CC數
    不夠、馬力不夠，就不要出來玩車」等語甚詳（見原審96年
    7月16 日訊問筆錄），而異議人之代表人甲○○亦於原審訊
    問時自承：伊為當天之駕駛員，伊有看到員警出示之測速槍
    上顯示數據為137 公里等語（見同上訊問筆錄），佐以內政
    部警政署國道公路警察局公警局交字第Z00000000 號舉發違
    反道路交通管理事件通知單上確附記有「雷射槍測距 153.8
    公尺」等字樣，核與證人黃世良所述相符。況證人黃世良係
    一般執行交通勤務之公務員，偶因執行勤務而舉發本案，其
    與異議人或甲○○平日均素不相識，並無仇怨，自無甘冒偽
    證罪責而蓄意構陷異議人或甲○○之理，其於具結後所為之
    證述已具有極高之真實性及憑信性。此外，本件舉發甲○○
    違規行為時係中午12時40分許，光線視距良好，誤認違規超
    速、危險駕駛車輛之可能性顯著降低。足認異議人所有之系
    爭車輛確於96年3月13日12時40分，以時速137公里，行經國
    道1號北向27至30 公里內側車道，經員警察覺後，不聽制止
    ，反蛇行、任意變換車道高速前行逃逸等違規事實，至為明
    確。舉發單位依法掣單舉發，核屬有據。
  (四)異議人雖辯稱甲○○變換車道都有打方向燈，不能說變換車
    道就是蛇行云云。然查，異議人之駕駛員（即甲○○）既已
    違規超速行駛，經警示意停車受檢，本應服從員警指揮，卻
    為躲避稽查，於高速公路上高速行車，不斷變換車道，恣意
    穿梭於車陣之中，殊難想像其仍得保持行車安全距離及間隔
    ，縱令溫某於變換車道時有打方向燈，惟此駕駛方式顯已超
    出一般用路人對其行車動線之合理期待，因而足以影響或危
    及其他用路人之行車安全，置自己以及所有用路人之生命、
    身體安全於不顧，自屬在道路上蛇行之危險駕駛行為，殆無
    可疑，是其空言否認上開超速、任意變換車道之危險駕駛，
    顯係事後卸責之詞，殊不足採。另異議人辯稱在下交流道後
    溫某開的比較慢，才發現後面是警車，當時雖有聽到廣播，
    但因車窗緊閉故不清楚在講什麼，以為警車是要執行什麼勤
    務，下交流道後就右轉三和路，有考慮要不要讓警車先過云
    云。然以溫某所稱於下交流道時即已發現警車尾隨其後，緊
    跟伊車下交流道、右轉台北縣三重市○ ○路直至該路段125
    巷巷口攔停為止，如此長距離遭警車攔截數公里之遠，佐以
    警方亦開啟警報器、警示燈、廣播示意停車受檢，甲○○豈
    可能未發現執行交通勤務警察示意其停車攔檢之理，所辯顯
    係事後卸責之詞，毫無可採。
  (五)異議人另又以本件並無任何照片或其他物證足資證明云云為
    辯。惟查，本件測速使用之雷射測距測速儀器雖未配有照相
    功能，然係國外高科技精密科學儀器，非經國外檢驗合格暨
    經過認證不得使用，其準確性毋庸置疑，並有雷射槍認證書
    一件附於原審卷可按；而雷射測距測速儀係以雷射光束（不
    見光）直接瞄準行進中之車輛，屬「單點單台」之測速方式
    ，車輛如有超出設定之速限即立刻鎖定，雷射是屬於直線不
    易擴散的光束，且光束狹窄，使得兩車被同時偵測到的機會
    等於零。從而，本件交通違規事件之舉發，雖未能提出現場
    超速照片以為佐證，然法律並未規定交通事件均一律必須以
    採證照片為裁罰之依據，相關當事人之供述、證人之證詞及
    現場相關事證，均足資為認定之依據，異議人上揭所辯，尚
    無可信，應予駁回。
  (六)再者，甲○○因在高速公路超速、蛇行及任意變換車道等違
    規行為，遭警在台北縣三重市○○路125 巷口攔停，但並未
    出示或告知員警可資辨別其身分之相關證件或資料等情，亦
    據黃世良到庭證述明確，復為異議人及甲○○所自承，堪信
    為真實。而異議人車輛之駕駛甲○○雖經攔檢後停車，但既
    未配合出示證件，或告知可辨別其身分之資料供警查證，警
    方事後依其車號逕行開單處罰車輛所有人，自已屬消極不服
    稽查取締而逃逸之態樣，不能以事後依車號已查知異議人，
    而反認當時並未不服稽查。是以異議人之駕駛員於上揭時、
    地因涉嫌違規超速、蛇行、任意變換車道而經警員攔停要求
    出示證件，卻加以拒絕等行為，自屬違反道路交通管理處罰
    條例第60條第2項第1款之行為。異議人雖辯稱係質疑其未違
    規、希望會同當地員警到場方願意出示證件，並未拒絕出示
    證件云云，然異議人車輛之駕駛如質疑取締行為或有何正當
    理由，自可向執勤員警陳述說明，如仍有不服，可依法定救
    濟程序申訴或聲明異議，果非如此，任何人均可因不服取締
    而質疑違規行為是否該當，並進而拒絕接受查驗駕駛執照、
    行車執照，則交通勤務警察或依法令執行交通稽查任務人員
    之取締違規稽查行為將無從貫徹，影響交通秩序及法之安定
    性甚明，且亦與行政處分係屬單方行政行為之性質不符，道
    路交通管理處罰條例第60條第2項第1款之立法目的亦將無法
    達成，是異議人此部分辯解，亦無足採。
  (七)綜上，異議人之駕駛甲○○既有於上開時地，在高速公路上
    超速、蛇行及任意變換車道行駛，以及不服從交通勤務警察
    之稽查等情事，本件舉發即屬有據，原處分機關經審酌異議
    人業於應到案日期前提出申訴，認定其確有在高速公路上高
    速、蛇行及任意變換車道行駛之違規行為，依道路交通管理
    處罰條例第33條第1項第1款、第43 條第1項第1款、第4項、
    第60條第2項第1款及違反道路交通管理事件統一裁罰基準表
    之規定，逕行舉發並裁罰3,500元、18,000元、900元，吊扣
    汽車牌照三個月，於法並無不合，本件異議為無理由，應予
    駁回。
  (八)末以，道路交通管理處罰條例第60條第1項規定，駕駛汽車
    有違反本條例之行為，經交通勤務警察或依法令執行交通稽
    查任務人員制止時，不聽制止或拒絕停車接受稽查而逃逸者
    ，除按各該條規定處罰外，處3,000元以上6,000元以下罰鍰
    。而「不服從交通勤務警察稽查」與「駕駛汽車有違反本條
    例之行為，經交通勤務警察制止時，不聽制止或拒絕停車接
    受稽查而逃逸」，屬不同之違規事項。經查，本件異議人車
    輛駕駛人甲○○於上開時地，經員警測得違規超速駕駛後，
    不理會執勤之公路警察以車追人、開啟警報器、警示燈、廣
    播等示意停車受檢之稽查取締，反加速逃逸等事實，與其後
    為警攔停拒絕出示證件，不服從交通勤務警察之稽查之行為
    ，核屬不同之違規行為，此「不服從公路警察之稽查取締而
    逃逸」行為，另涉道路交通管理處罰條第33 條第1項、第60
    條第1項、第63條第1項第1款及高速公路交通管制規則第9條
    第1項第12 款之規定，且甲○○亦已於原審訊問時當庭供承
    其為當時實際駕駛車輛之人（見原審96 年7月16日訊問筆錄
    ），此部份宜由原處分機關函請舉發單位查明後依法處理，
    附此敘明。
四、抗告意旨略以：取締員警既表示取締當時車輛多，則異議人
    車輛之車速自不可能達時速137 公里；且駕駛人高速蛇行僅
    係員警口述，並無其他證據證明；異議人之駕駛員於遭欄停
    後，請求當地管區員警到場配合查驗係為避免員警舉發不實
    ，並非不服取締，且當時員警出言不遜，致駕駛人深感言語
    受辱，原裁定卻未隻字未提，為此提起抗告，請求撤銷原裁
    定及原處分等語。
五、本院查：
  (一)本件異議人之代表人甲○○即為本件異議人車輛之駕駛人，
    此為甲○○於原審訊問時自承在卷（見原審卷第33頁），原
    裁定理由欄四(一)第二行末誤植「由溫國強駕駛」，應予更正
    為「由甲○○駕駛」，合先敘明。
  (二)查抗告人所有之車號5990-ET號自用小客車，於96年3月13日
    12時40分許，由甲○○駕駛在國道一號公路北向27至30公里
    處，於速限100公里之限制下，以時速137公里超速37公里行
    駛之違規行為，經內政部警政署國道高速公路警察局第一警
    察隊值勤員警發現後，竟不服從交通勤務警察之稽查而加速
    逃逸，並蛇行、不斷任意變換車道高速行駛，直至下三重交
    流道右轉進入臺北縣三重市區加速直行，而於台北縣三重市
    ○○路○段125巷口為警攔停，其於高速公路超速行駛、高速
    蛇行及不服從交通勤務警察之稽查等違規行為，有道路交通
    管理事件通知單二紙在卷可稽。
  (三)抗告人固不否認有於前開時間，由甲○○駕駛系爭車輛行經
    國道一號27 至30公里處後下三重交流道，在三重市○○路○
    段125 巷口遭員警攔停，惟否認有何超速及高速蛇行之行為
    ，並辯稱如上述。惟證人即執勤員警黃世良已於原審證稱：
    當時伊以雷射槍測到異議人的車輛超速，當時他是行駛在內
    測車道，那邊是四線道，其他車輛很多，考慮其他車輛的安
    全，就上車往前去攔查他開的那部車等語（見原審卷第34頁
    ），應係指其他線道之車輛很多，而抗告人駕駛之內側車道
    為超車車道，除超車外，依法一般用路人均不得長時間占用
    ，內側車道車輛自應較其他車道車輛少，且本案發生時間為
    中午12時40分左右，並非上下班交通顛峰期間，道路車流量
    應僅屬普通狀態，是以抗告人以時速137 公里之高速行駛於
    內側車道，即屬可能。又證人黃世良已於原審詳為說明如何
    發現抗告人之駕駛人甲○○並予警示，以及尾隨達4 公里之
    遠以舉發蛇行駕駛之經過（見原審卷第34頁），依證人先目
    擊超速後，即尾隨其長達4 公里，復於抗告人車輛下閘道時
    隨即開啟警示燈號，衡諸一般社會生活事理，證人乃受有專
    業訓練之國道警察，與抗告人復不相識，並無何仇隙，其於
    原審所為之陳述復受刑法偽證罪責之擔保，實無故為構陷之
    理，其證述自具有極高之憑信，抗告人亦不否認其有變換車
    道之事實，益見證人黃世良所證與現場情況相符，並非其無
    端虛構。而交通違規行為多由執法員警負責取締，此乃世界
    各國之通例，吾國就部分違規行為固委由科學儀器採證，但
    並非謂受有專業訓練之員警無取締之資格，抗告人任意指摘
    本件無採證照片等科學儀器所取得之證據，即認員警之目視
    觀察及測速槍所為測速並非適法，顯有誤會。再者，抗告人
    所稱請求管區員警到場係為避免舉發不實，然管區員警並未
    親身經歷抗告人如何遭舉發違規駕駛之經過，縱其到場，亦
    難達抗告人所指避免舉發不實之目的；而抗告人迄今均未提
    出執勤員警之舉發確屬不實之相關證據以供本院調查，自難
    僅憑抗告人之片面空言指述，即遽認本件有何取締不實之情
    形。
  (四)原審本於相同事證，駁回抗告人之異議，經核並無不合，抗
    告人猶執陳詞提起抗告，為無理由，應予駁回。
六、本件實際駕駛系爭車輛之人既已知為甲○○，則關於抗告人
    違反同條例第33條第1項、第43條第1項及第60條第2項第1款
    之違規行為所生之應接受道路交通安全講習、記點（合計應
    記五點）等處罰，以及上揭甲○○另違反第33條第1項、第6
    0條第1項及第53 條第1項（甲○○闖紅燈之違規行為，業據
    證人黃世良於原審到庭證述明確）等違規行為（應科罰鍰、
    記點及吊扣駕照），應由原舉發單位及原處分機關依法另行
    舉發及裁罰，以期貫徹依法行政及維護道路交通安全之職責
    ，併此指明。
七、據上論結，應依道路交通案件處理辦法第26條，刑事訴訟法
    第412條，裁定如主文。
中　　華　　民　　國　　96　　年　　12　　月　　31　　日
                  刑事第十庭  審判長法  官  楊炳禎
                                    法  官  李春地
                                    法  官  朱光仁
以上正本證明與原本無異。
不得再抗告。
                                    書記官  王宜玲
中　　華　　民　　國　　97　　年　　1 　　月　　2 　　日
